【裁判字號】    98,訴,289
【裁判日期】    980227
【裁判案由】    毒品危害防制條例
【裁判全文】
臺灣板橋地方法院刑事判決               98年度訴字第289號
公  訴  人  臺灣板橋地方法院檢察署檢察官
被      告  甲○○
                    （另案於臺灣臺北看守所羈押中）
上列被告因違反毒品危害防制條例案件，經檢察官提起公訴（97
年度毒偵字第8282號），本院依簡式審判程序判決如下：
    主  文
甲○○施用第一級毒品，累犯，處有期徒刑拾壹月。扣案之第一
級毒品海洛因參包（驗餘合計淨重壹點零肆參貳公克）、第二級
毒品甲基安非他命壹包（驗餘淨重零點貳零柒柒公克）均沒收銷
燬；磅秤壹個、塑膠鏟管壹支、分裝袋玖個、手提袋壹個均沒收
。
    事  實
一、 甲○○前因施用毒品案件，經本院以90年度毒聲字第3173
     號裁定送觀察、勒戒後，認無繼續施用毒品傾向，於民國
     90年8 月14日執行完畢後釋放，並由臺灣板橋地方法院檢
     察署檢察官以90年度毒偵字第3085號為不起訴處分確定。
     詎於上開觀察、勒戒執行完畢釋放後5 年內，又迭因施用
     毒品，先後經本院：(一)以94年度訴緝字第19號判處有期徒
     刑10月、8 月，應執行有期徒刑1 年4 月，嗣經臺灣高等
     法院以94年度上訴字第826 號判決駁回上訴確定；(二)以95
     年度訴字第671 號判處有期徒刑7 月確定。另因違反槍砲
     彈藥刀械管制條例案件，經本院：(三)以95年度訴緝字第33
     號判處有期徒刑1 年3 月，再經本院以95年度聲字第1809
     號裁定更定其刑為有期徒刑1 年6 月確定。上揭(二)、(三)所
     示之刑，嗣經本院以96年度聲減字第3081號裁定各減為有
     期徒刑3 月又15日、9 月，並定其應執行刑為有期徒刑1
     年確定，再與上揭(一)所示之刑接續執行，甫於97年4 月30
     日縮刑期滿執行完畢。
二、詎甲○○仍不知悔改，基於合併施用第一、二級毒品之犯意
    ，於97年9 月30日14時許，在其位於臺北縣中和市○○路25
    2 巷29弄5 之1 號2 樓住處，以將第一級毒品海洛因及第二
    級毒品甲基安非他命（起訴書略載為安非他命）一併置入吸
    食器玻璃球燒烤吸聞所生煙氣之方法，同時施用第一級毒品
    海洛因及第二級毒品甲基安非他命。嗣為警於97年9 月30日
    19時（起訴書誤植為17時）45分許，在臺北縣中和市○○路
    與連城路口查獲，並扣得第一級毒品海洛因3 包（合計淨重
    1.0460公克，取樣0.0028公克鑑驗用罄，驗餘合計淨重1.04
    32公克）、第二級毒品甲基安非他命1 包（淨重0.2080公克
    ，取樣0.0003公克鑑驗用罄，驗餘淨重0.2077公克）及甲○
    ○所有、供其施用第一級毒品海洛因、第二級毒品甲基安非
    他命所用之磅秤1 個、塑膠鏟管1 支、分裝袋9 個、手提袋
    1 個等物。經警採集其尿液檢體送驗結果，呈鴉片類及安非
    他命類陽性反應，始悉上情。
三、案經臺北縣政府警察局新店分局報請臺灣板橋地方法院檢察
    署檢察官偵查起訴。本院於準備程序進行中，被告就被訴事
    實為有罪之陳述，經告知被告簡式審判程序之旨，並聽取當
    事人意見後，裁定由受命法官獨任進行簡式審判程序。
    理  由
一、上揭事實，業據被告甲○○於本院審理時坦承不諱，並有海
    洛因3 包、甲基安非他命1 包、磅秤1 個、塑膠鏟管1 支、
    分裝袋9 個、手提袋1 個等物扣案可資佐證。而上開扣案之
    海洛因3 包、甲基安非他命1 包，經送鑑定結果，確認係毒
    品危害防制條例所列之第一、二級毒品無訛，海洛因3 包之
    合計淨重1.0460公克，取樣0.0028公克鑑驗用罄，驗餘合計
    淨重1.0432公克；甲基安非他命1 包之淨重0.2080公克，取
    樣0.00 03 公克鑑驗用罄，驗餘淨重0.2077公克等情，有交
    通部民用航空局航空醫務中心97年11月26日航藥鑑字第0975
    951 號、97年10月21日航藥鑑字第0975425 號毒品鑑定書2
    份存卷可憑。且被告為警查獲後，經採集其尿液檢體送驗結
    果，呈鴉片類及安非他命類陽性反應，有臺北縣政府警察局
    新店分局偵查隊移送毒品案件採尿管制簿、臺灣檢驗科技股
    份有限公司97年10月14日濫用藥物尿液檢驗報告各1 份附卷
    可稽，足認被告之自白與事實相符。
二、按毒品危害防制條例於92年7 月9 日修正公布，自93年1 月
    9 日施行，其中第20條、第23條將施用毒品之刑事處遇程序
    ，區分為「初犯」及「5 年內再犯」、「5 年後再犯」。依
    其立法理由之說明：「初犯」，經觀察、勒戒或強制戒治後
    ，應為不起訴處分或不付審理之裁定；經觀察、勒戒或強制
    戒治執行完畢釋放後，「5 年內再犯」者，因其再犯率甚高
    ，原實施之觀察、勒戒及強制戒治既已無法收其實效，爰依
    法追訴或裁定交付審理。至於經觀察、勒戒或強制戒治執行
    完畢釋放後，「5 年後再犯」者，前所實施之觀察、勒戒或
    強制戒治已足以遮斷其施用毒品之毒癮，為期自新及協助其
    斷除毒癮，仍適用「初犯」規定，先經觀察、勒戒或強制戒
    治之程序。從而依修正後之規定，僅限於「初犯」及「5 年
    後再犯」二種情形，始應先經觀察、勒戒或強制戒治程序。
    倘被告於5 年內已再犯，經依法追訴處罰，縱其第3 次（或
    第3 次以上）再度施用毒品之時間，在初犯經觀察、勒戒或
    強制戒治執行完畢釋放5 年以後，已不合於「5 年後再犯」
    之規定，且因已於「5 年內再犯」，顯見其再犯率甚高，原
    實施觀察、勒戒或強制戒治，已無法收其實效，即應依該條
    例第10條處罰（最高法院95年第7 次刑事庭會議決定參照）
    。查被告前因施用毒品案件，有上揭事實欄第一項所示之觀
    察、勒戒、強制戒治及科刑處罰紀錄，此有臺灣高等法院被
    告前案紀錄表在卷可憑。被告於90年8 月14日觀察、勒戒執
    行完畢釋放後5 年內，又迭因施用毒品，先後經本院：(一)以
    94年度訴緝字第19號判處有期徒刑10月、8 月，應執行有期
    徒刑1 年4 月，嗣經臺灣高等法院以94年度上訴字第826 號
    判決駁回上訴確定；(二)以95年度訴字第671 號判處有期徒刑
    7 月確定（嗣經裁定減有有期徒刑3 月又15日），縱被告於
    本案再度施用毒品之時間，係在上開觀察、勒戒執行完畢5
    年以後，揆諸前揭說明，仍應依毒品危害防制條例第10條規
    定處罰。綜上所述，本案事證明確，被告犯行堪予認定，應
    依法論科。
三、按海洛因、甲基安非他命分別係屬毒品危害防制條例第2 條
    第2 項第1 款、第2 款所定之第一、二級毒品。是核被告所
    為，係犯毒品危害防制條例第10條第1 項之施用第一級毒品
    罪及同條第2 項之施用第二級毒品罪。其持有第一級毒品海
    洛因、第二級毒品甲基安非他命之低度行為，各為施用之高
    度行為所吸收，均不另論罪。被告供稱係將海洛因及甲基安
    非他命一併置入吸食器玻璃球燒烤吸聞所生煙氣，衡情尚非
    全然不足採信，復查無證據足認被告係以不同方法分別施用
    ，應認其係以一行為同時施用第一、二級毒品，為想像競合
    犯，應依刑法第55條規定，從一重以施用第一級毒品罪處斷
    。起訴書認應分論併罰，尚嫌無據。又被告曾受如上揭事實
    欄第一項所示之有期徒刑執行完畢，有臺灣高等法院被告前
    案紀錄表可稽，其於有期徒刑執行完畢後，5 年以內故意再
    犯本件有期徒刑以上之罪，為累犯，應依刑法第47條第1 項
    加重其刑。爰審酌被告前因施用毒品，曾接受觀察、勒戒之
    執行完畢，獲有不起訴處分之寬典，並經論罪科刑及執行完
    畢，仍不知抗拒毒品誘惑，再次漠視法令而犯本罪，非但戕
    害自我身心健康，對於社會風氣、治安亦潛有相當危害，惟
    念其施用毒品所生惡害，實以自戕身心健康為主，對於他人
    生命、身體、財產等法益，尚無重大明顯之實害，兼衡其智
    識程度、犯罪之動機、目的、手段暨於本院審理時坦承犯行
    ，態度尚佳，已有悔意等一切情狀，量處如主文所示之刑，
    以示懲儆。扣案之海洛因3 包（合計淨重1.0460公克，取樣
    0.0028公克鑑驗用罄，驗餘合計淨重1.0432公克）、甲基安
    非他命1 包（淨重0.2080公克，取樣0.0003公克鑑驗用罄，
    驗餘淨重0.2077公克），係本案查獲之第一、二級毒品，不
    問屬於犯人與否，均應依毒品危害防制條例第18條第1 項前
    段規定沒收銷燬；至於磅秤1 個、塑膠鏟管1 支、分裝袋9
    個、手提袋1 個，則係被告所有、供其犯本案施用第一、二
    級毒品罪所用之物，已據被告供明在卷（見本院卷第31頁）
    ，爰依刑法第38條第1 項第2 款規定均宣告沒收之。
據上論斷，應依刑事訴訟法第273 條之1 第1 項、第299 條第1
項前段，毒品危害防制條例第10條第1 項、第2 項、第18條第1
項前段，刑法第11條前段、第55條、第47條第1 項、第38條第1
項第2 款，判決如主文。
本案經檢察官謝岳龍到庭執行職務。
中    華    民    國    98    年    2     月    27    日
                  刑事第十一庭  法  官  朱嘉川
以上正本證明與原本無異。
如不服本判決應於收受送達後10日內向本院提出上訴書狀，並應
敘述具體理由；其未敘述上訴理由者，應於上訴期間屆滿後20日
內向本院補提理由書（均須按他造當事人之人數附繕本）「切勿
逕送上級法院」。
                                書記官  陳聖儒
中    華    民    國    98    年    2     月    27    日
附錄本案論罪科刑法條全文：
毒品危害防制條例第10條
施用第一級毒品者，處6 月以上5 年以下有期徒刑。
施用第二級毒品者，處3 年以下有期徒刑。


司法院資訊處製作；財團法人民間司法改革基金會備份。
